【裁判字號】    89,易更,3
【裁判日期】    890731
【裁判案由】    違反毒品危害防制條例
【裁判全文】
臺灣新竹地方法院刑事判決                            八十九年度易更字第三號
    公  訴  人  臺灣新竹地方法院檢察署檢察官
    被      告  甲○○
右列被告因違反毒品危害防制條例案件，經檢察官聲請簡易判決處刑（八十八年度偵
字第四五一四號），經本院認有刑事訴訟法第四百五十一條之一第四項但書之情形，
改依通常程序審理，並於八十九年二月十七日以八十八年度易字第七四二號判決公訴
不受理，經檢察官不服提起上訴，嗣由臺灣高等法院（八十九年度上易字第一四八九
號）撤銷發回更審，本院判決如左：
    主      文
本件公訴不受理。
    理      由
一、聲請簡易判決處刑意旨略以：被告甲○○於民國（下同）八十八年六月五日凌晨
    ，受姓名年籍不詳綽號「阿義」之成年男子之託，於同日凌晨三時三十分許，至
    新竹市○○路三一八號前路邊取出第一級毒品海洛因三小包（驗後淨重二點一三
    公克）而持有之；嗣被告甲○○將上開第一級毒品海洛因三小包放入口袋時，為
    警埋伏當場查獲，並扣得第一級毒品海洛因三小包（驗後淨重二點一三公克），
    因認被告涉有毒品危害防制條例第十一條第一項之持有第一級毒品海洛因罪嫌等
    語。
二、按行為人因施用毒品而持有所施用之毒品，其持有毒品之低度行為，應為施用毒
    品之高度行為所吸收，僅得論以施用毒品罪，對於持有毒品部分之犯行，不再另
    行論罪。進而，行為人若係基於概括之犯意，連續施用毒品，並基於施用毒品之
    意思而持有毒品，縱被告尚未及施用為警查扣之毒品，關於其多次施用毒品及前
    後持有毒品之行為，均可認係連續犯，而均論以一罪，再依高低度吸收之法理，
    由連續施用毒品之高度行為，吸收連續持有毒品之低度行為，而僅論以連續施用
    毒品罪，至於連續持有毒品之犯行部分，則不另論罪。
三、再按起訴之程序違背規定者，應諭知不受理之判決，刑事訴訟法第三百零三條第
    一款定有明文。又犯毒品危害防制條例第十條之施用毒品罪者，檢察官應先將被
    告送勒戒處所觀察、勒戒，經觀察、勒戒後，無繼續施用毒品傾向者，應由檢察
    官為不起訴之處分；有繼續施用毒品傾向者，由檢察官聲請法院裁定令入戒治處
    所施以強制戒治，其期間為一年；強制戒治期滿或交付保護管束期滿，應由檢察
    官為不起訴之處分，毒品危害防制條例第二十條第一項、第二項、第二十三條第
    一項，分別定有明文。
四、訊據被告甲○○固坦承持有上開持有第一級毒品海洛因三小包之事實，惟辯稱：
    扣案之前述第一級毒品海洛因三小包，均係其向「阿義」購買要供己施用，其之
    前已先行施用其中一部分，待其籌錢交付「阿義」後，「阿義」叫其去路邊取貨
    ，才取到貨，就被查獲，其買毒品是要自己施用等語。經查，前述為警查獲之疑
    似毒品粉末三包，經送請法務部調查局鑑驗結果，確為第一級毒品海洛因無訛，
    有該局八十八年七月二十二日（八八）000000000號鑑定通知書一紙在
    卷可按，而被告甲○○係為施用第一級毒品海洛因，始持有前述第一級毒品海洛
    因乙節，業據被告甲○○於本院前次審理時、台灣高等法院審理時及本院審理時
    供陳在卷，且被告甲○○於警訊中及本院前次審理時均自承已施用海洛因一段時
    間，再參以其於警訊時所親自採取、封緘之尿液，經送驗結果確呈嗎啡陽性反應
    ，有新竹市衛生局八十八年六月八日出具之竹市衛六字第七七六三號不法藥物尿
    液初步篩檢報告書及被告姓名代號對照表各一紙附卷可稽，故被告辯稱其持有前
    述第一級毒品海洛因，係為供己施用等語，尚堪採信。姑不論被告是否已取用前
    述扣案之毒品，然被告甲○○既已施用第一級毒品海洛因一段時間，其必曾因施
    用而持有過第一級毒品海洛因，則其先前之持有與本案為施用而持有，顯係出於
    概括犯意為之，應為連續犯，揆之首揭說明，被告連續持有第一級毒品海洛因之
    低度行為，自應為連續施用第一級毒品海洛因之高度行為所吸收，而逕論以毒品
    危害防制條例第十條第一項之連續施用第一級毒品罪，不再論以同條例第十一條
    第一項之持有第一級毒品罪。唯被告本次施用毒品行為，已由檢察官依首揭毒品
    危害防制條例之規定，聲請本院以八十八年度毒聲字第一七四四號裁定送觀察勒
    戒後，因認有繼續施用毒品傾向，復再經檢察官聲請本院以八十八年度毒聲字第
    二七０九號裁定令入戒治處所施以強制戒治，並自八十九年一月十四日起施以強
    制戒治在案，此經本院調閱臺灣新竹地方法院檢察署八十八年度偵緝字第五Ｏ四
    號（原八十八年度偵字第四五一五號）偵查卷核閱無誤，有上開裁定書、執行指
    揮書及臺灣新竹看守所竹所總字第一八四九號函附之有無繼續施用毒品傾向證明
    書等在卷可憑。是本案於被告強制戒治期間期滿或交付保護管束期滿後，公訴人
    應就被告所犯毒品危害防制條例第十條第一項之連續施用第一級毒品罪之犯行，
    予以不起訴處分，同時因連續持有第一級毒品罪部分，與連續施用第一級毒品罪
    部分，有吸收關係之裁判上一罪關係，而為前開不起訴處分效力所及，唯公訴人
    竟於被告施用第一級毒品罪部分尚於強制戒治期間，另就被告所犯應為連續施用
    第一級毒品罪所吸收之連續持有第一級毒品海洛因之犯行，聲請以簡易判決處刑
    ，其起訴程序顯然違背規定，本院自應對被告為不受理判決之諭知。
據上論斷，依刑事訴訟法第三百零三條第一款、第四百五十二條，判決如主文。
本案經檢察官羅雪梅到庭執行職務。
中      華      民      國    八十九    年      七      月    三十一    日
                                  臺灣新竹地方法院刑事第二庭
                                      法  官  張  百  見
右正本證明與原本無異。
如不服本判決，應於判決送達後十日內向本院提出上訴狀( 應附繕本 )，上訴於
臺灣高等法院。
                                      書記官  陳  進  楷
中華      民      國    八十九    年      七      月    三十一    日


司法院資訊處製作；財團法人民間司法改革基金會備份。
